臺灣臺北地方法院民事判決　　　　　　　94年度訴字第1606號
原　　　告　國泰世華商業銀行股份有限公司
法定代理人　乙○○
訴訟代理人　甲○○
被　　　告　丁○○
　　　　　　丙○○
共　　　同
訴訟代理人　林見軍律師
上列當事人間請求給付信用卡消費款事件，本院於中華民國94年
12月26日言詞辯論終結，判決如下：
    主      文
被告丁○○應給付原告新台幣壹拾貳萬伍仟玖佰壹拾貳元，及其
中新台幣陸仟參佰玖拾玖元自民國九十四年三月二十六日起至清
償日止，按年息百分之十九點七計算之利息；暨新台幣壹拾壹萬
肆仟零柒拾貳元自民國九十四年三月二十六日起至清償日止，其
逾期在九十四年五月七日以內部分，按月息百分之一點一計算之
手續費，逾期超過九十四年五月七日部分，按年息百分之十九點
七計算之利息。
被告應連帶給付原告新台幣肆拾伍萬參仟壹佰壹拾伍元，及其中
新台幣肆拾貳萬伍仟陸佰陸拾伍元自民國九十四年三月二十六日
起至清償日止，按年息百分之十九點七計算之利息。
訴訟費用由被告丁○○負擔四分之一，餘由被告連帶負擔。
    事實及理由
甲、程序方面：
一、本件被告經合法通知，未於最後言詞辯論期日到場，核無民
    事訴訟法第三百八十六條所列各款情形，爰依原告之聲請，
    由其一造辯論而為判決。
二、按當事人得以合意定第一審管轄法院。但以關於由一定法律
    關係而生之訴訟為限。民事訴訟法第24條第1項定有明文。
    查，兩造約定以本院為第一審管轄法院，有約定條款第26條
    可憑，故本院自有管轄權，合先敘明。
三、次按因合併而消滅之股份有限公司，其權利義務，應由合併
    後存續或另立之公司承受。公司法第319條準用第75條定有
    明文。查，臺灣第一信託投資股份有限公司（下稱第一信託
    公司）變更為匯通商業銀行股份有限公司（下稱匯通商銀）
    於民國91年6月3日變更名稱為國泰商業銀行股份有限公司（
    下稱國泰商銀）。又國泰商銀於92年6月26日經財政部核准
    正式與世華聯合商業銀行股份有限公司（下稱世華銀行）合
    併，國泰商銀為消滅銀行，世華銀行為存續銀行，世華銀行
    並於92年10月27日經經濟部核准登記正式更名為現原告國泰
    世華商業銀行股份有限公司之名稱，原國泰商銀及世華銀行
    之權利義務關係由合併後存續並更名之原告依據前開公司法
    規定概括承受。
四、復按訴狀送達後，原告不得將原訴變更或追加他訴。但經被
    告同意者、請求之基礎事實同一者或不甚礙被告之防禦及訴
    訟之終結者，不在此限。民事訴訟法第255條第1項第1、2、
    7款分別著有明文。查，原告起訴時，原僅列丁○○為被告
    ，訴請被告給付新台幣（下同）579,027元之本息，然於第1
    次言詞辯論期日前，即具狀追加丙○○為被告，並變更聲明
    如主文第1、2項所示，核原告所為，與前揭規定相符，自應
    准許。
乙、實體方面：
一、原告主張：被告丁○○分別於86年6月5日、90年6月21日及
    92年5月5日以被告丙○○為連帶保證人與原告簽立信用卡使
    用契約，領用如附表所示之信用卡。依約被告就使用系爭信
    用卡所生之債務，負全部清償責任。被告領用系爭信用卡後
    ，即得於各特約商店記帳消費，依信用卡約定條款第14條及
    第15條之約定，應於當期繳款截止日前向原告全部清償，或
    以循環信用方式繳付最低應繳金額，逾期清償者依信用卡約
    定條款第15條、第21條及第22條之約定，除喪失期限利益外
    ，應另行給付債權人按年息19.7%計算之利息。又被告丁○
    ○另於92年5月7日以代償卡代付其於中國信託商業銀行之信
    用卡欠款，就該代償部分之利息及費用，係以代償後前24個
    月內按月計收代償餘額1.1%計算，上述期間期滿，則更以年
    息19.7%計收利息。惟被告僅繳款至94年3月25日，屢向被告
    催討，均置之不理，尚餘如主文所示之本利迄未清償，為此
    依消費借貸及連帶保證契約請求被告連帶清償，並聲明：如
    主文第1、2項所示。另提出信用卡申請書暨約定條款、代償
    卡申請書暨約定條款、帳單及債權明細查報表（以上皆影本
    ）等件為證。
二、被告未於最後言詞辯論期日到場，據其之前所為之聲明為：
    原告之訴駁回。另陳述略以：
（一）被告丁○○部分：原告據以請求之利息計算過高。
（二）被告丙○○部分：否認有擔任連帶保證人。
三、查，原告主張丁○○向伊借款未依約清償，經視為全部到期
    ，尚積欠如主文所示之本金及利息迄未清償，業據原告提出
    信用卡申請書暨約定條款、代償卡申請書暨約定條款、帳單
    及債權明細查報表等件為證，且為兩造所不爭執，堪信為真
    實。
四、兩造爭執之要旨：
    原告主張丁○○應給付如主文所示之本息、違約金，另丙○
    ○應就其擔任連帶保證人部分與丁○○負擔連帶清償責任，
    為被告所否認，並分別以前揭情詞置辯，故本件之主要爭點
    厥為：(一)原告所請求之利息是否過高；(二)丙○○是否有擔任
    連帶保證人而應負擔損害賠償責任。現析述如后：
（一）原告請求利息是否過高之爭點部分：
      按約定利率，超過週年百分之二十者，債權人對於超過部
      分之利息，無請求權。民法第205條定有明文。查，依據
      兩造所簽訂之信用卡約定條款第15條第3項約定「各筆循
      環信用利息之計算，係將每筆『得計入循環信用本金之帳
      款』，自各筆帳款入帳日起，就該帳款之餘額以年息19.7
      ％，按日計算至該筆帳款結清之日止。」。又該條款雖屬
      原告為與不特定多數對象所制訂之定型化契約條款，然其
      所約定之利率並未高於民法第205條規定之最高法定利率
      上限，況兩造間係成立信用卡消費借貸契約，係屬無擔保
      之消費金融業務。而一般消費者於申請信用卡後，即得於
      特約商店先行消費並享受事後付款之利益，原告則須先行
      墊付款項予商店並承擔消費者無資力支付款項之風險。又
      倘各消費者於各期消費時，均能依約按時繳付本息時，自
      無庸繳付此部分之利息。故此部分利率之約定，雖較一般
      金融單位存放款利率為高，但相較於金融單位就此部分所
      須承擔之經營成本及呆帳比例而言，應認係屬合理之範圍
      ，非屬加重被告責任或對被告有重大不利益之情形而有顯
      失公平之情事。被告辯稱本件約定利息過高，顯屬無據。
（二）丙○○是否有擔任連帶保證人而應就部分款項與丁○○負
      擔連帶清償責任之爭點部分：
      按當事人主張有利於己之事實者，就其事實有舉證之責任
      。但法律別有規定，或依其情形顯失公平者，不在此限。
      民事訴訟法第277條定有明文。丙○○否認其有在信用卡
      申請書之連帶保證人欄位簽名，辯稱其非連帶保證人無庸
      負擔連帶清償之責，故關於丙○○是否有擔任連帶保證人
      一事，自應由原告舉證證明之。經查：
    1.原告雖聲請本院將丙○○於系爭信用卡申請書之簽名字跡
      訴請法務部調查局為鑑定，並經本院蒐集丙○○申辦華僑
      商業銀行發行之大潤發聯名信用卡申請書、台新銀行之臺
      灣加油卡申請書及花旗銀行萬事達金卡申請書為筆跡鑑定
      。然經法務部調查局以提供參對之字樣不足為由，函覆難
      進行鑑定，並要求籲請丙○○當庭橫書簽名15遍之筆跡資
      料，此有法務部調查局94年11月30日調科貳字第94005252
      90號函在卷可稽（見本院卷第104頁）。然本院先後於94
      年6月8日、7月6日、8月17日三次言詞辯論期日，通知丙
      ○○本人到庭親自簽名，然丙○○均無正當理由拒不到庭
      ，故此部分鑑定單位無法鑑定之不利益，不應由原告負擔
      。
    2.又參照丙○○於分別向華僑商業銀行申辦大潤發聯名信用
      卡、台新銀行申辦臺灣加油卡及花旗銀行萬事達金卡申請
      書（見本院卷第95頁至第97頁）及丙○○向第一信託公司
      申請信用卡之申請書資料（見本院卷第100頁）與本件為
      丁○○擔任連帶保證人之簽名，經肉眼比對，筆畫、結構
      均屬相似，自應認該連帶保證人欄位確係由丙○○親簽。
    3.丙○○雖復辯稱其並未依據該文件要求提出身分證正反面
      影本、最近一年之薪資扣繳憑單、最近一期地價稅稅單、
      房屋稅單或建築物權狀影本，由此可推得該連帶保證人欄
      位並非為其親簽云云。然連帶保證契約係屬一不要式契約
      ，僅須於原告與丙○○間達成合致即可，不以丙○○提供
      如申請書所載之文件方使連帶保證契約成立生效。至於發
      卡銀行要求信用卡申請人或連帶保證人所提供之證明文件
      或資力證明，僅係為提供其作為審核是否同意核發申請人
      信用卡使用之依據，倘發卡銀行願自行承擔部分風險，自
      不因連帶保證人未提供完整資料而影響連帶保證契約之成
      立。又丙○○雖未提供身分證影本及最近一年之薪資扣繳
      憑單予原告，然其已提出土地所有權狀一紙供原告作財力
      審核（見本院卷第62頁），故丙○○以其未提供身分證影
      本及薪資扣繳資料予原告，證明其並未於連帶保證人欄位
      簽名，顯不足採。
（三）末按消費借貸之借用人應於約定期限內，返還與借用物種
      類、品質、數量相同之物，民法第478條前段定有明文；
      又所謂連帶保證，係指保證人與主債務人就債務之履行，
      對於債權人各負全部給付之責任者而言，是連帶保證債務
      之債權人得同時或先後向保證人為全部給付之請求（最高
      法院45年台上字第1426號判例、77年台上字第1772號判決
      參照）。再按遲延之債務，以支付金錢為標的者，債權人
      得請求依法定利率計算之遲延利息。但約定利率較高者，
      仍從其約定利率，民法第233條第1項定有明文。丁○○向
      原告申請信用卡使用分別積欠如主文第1、2項之款項未依
      約清償，經視為全部到期，丁○○自應負擔清償之責。又
      丙○○既就主文第2項所示之款項係擔任連帶保證人，已
      如前述，揆諸前開說明及規定，被告2人自應連帶負清償
      責任。
（二）綜上，原告依消費借貸及連帶保證契約請求丁○○給付主
      文第1項及被告連帶給付如主文第2項所示之本息為有理由
      ，應予准許。
四、訴訟費用負擔之依據：民事訴訟法第85條第2項。
中　　華　　民　　國　　94　　年　　12　　月　　28　　日
                     民事第四庭  法　官　黃柄縉
以上正本係照原本作成
如對本判決上訴，須於判決送達後20日內向本院提出上訴狀
中　　華　　民　　國　　94　　年　　12　　月　　29　　日
                     　　　　　　書記官　楊湘雯
附表
┌───────┬────────┬──────┬─────┐
│信 用 卡 種 類│ 卡          號 │核 卡 日 期 │原核卡銀行│
├────┬──┼────────┼──────┼─────┤
│JCB     │正卡│0000000000000000│90年6月21日 │匯通銀行  │
├────┼──┼────────┼──────┼─────┤
│VISA    │正卡│0000000000000000│92年5月5日  │世華銀行  │
│        │    │0000000000000000│86年6月5日  │第一信託  │
│        │    │0000000000000000│90年6月21日 │匯通銀行  │
├────┼──┼────────┼──────┼─────┤
│代償卡  │正卡│0000000000000000│92年5月5日  │世華銀行  │
└────┴──┴────────┴──────┴─────┘
